【裁判字號】    98,台上,4567
【裁判日期】    980813
【裁判案由】    違反毒品危害防制條例
【裁判全文】
最高法院刑事判決            九十八年度台上字第四五六七號
上  訴  人  甲○○
                    1號（
            乙○○
                    之1號
上列上訴人等因違反毒品危害防制條例案件，不服台灣高等法院
高雄分院中華民國九十八年六月八日第二審判決（九十八年度上
訴字第三八七號，起訴案號：台灣高雄地方法院檢察署九十七年
度偵字第二二六七八號），提起上訴，本院判決如下：
    主  文
上訴駁回。
    理  由
按刑事訴訟法第三百七十七條規定：上訴於第三審法院，非以判
決違背法令為理由，不得為之。是提起第三審上訴，應以原判決
違背法令為理由，係屬法定要件，如果上訴理由書狀並未依據卷
內訴訟資料，具體指摘原判決不適用何種法則或如何適用不當，
或所指摘原判決違法情事，顯與法律規定得為第三審上訴理由之
違法情形，不相適合時，均應認其上訴為違背法律上之程式，予
以駁回。本件原審經審理結果，認為上訴人甲○○、乙○○共同
販賣第一級毒品海洛因，及第二級毒品甲基安非他命之犯行罪證
明確，因而撤銷第一審之科刑判決，改判分別論甲○○、乙○○
以共同販賣第一級毒品罪，各處有期徒刑十七年；又以共同販賣
第二級毒品二罪，各處有期徒刑七年六月、七年六月（乙○○均
為累犯），並均為相關從刑之諭知，及就主刑部分分別定應執行
有期徒刑二十年。為無不合，予以維持，駁回上訴人等在第二審
之上訴。已詳敘調查、取捨證據之結果及憑以認定犯罪事實之心
證理由。並就上訴人等否認犯行之供詞及其等所辯各節認非可採
，詳加指駁。從形式上觀察，原判決並無足以影響判決結果之違
法情形存在。乙○○上訴意旨略以：(一)、原判決所為量刑未斟酌
乙○○與共同被告甲○○間參與程度之不同，亦未斟酌乙○○個
人責任部分，即量處乙○○與甲○○相同之刑，有違平等及比例
原則，有判決不適用法則及適用法則不當之違法。(二)、原判決將
交易時、地、對象、金額均不同之交易行為併論，認定其中單獨
一件之行為均得互為任一件之行為分擔，並依此認乙○○就三件
犯行均有意思聯絡及行為分擔，對於原判決事實一之（一）部分
，亦應負共同正犯之責，有判決不適用法則或適用法則不當之違
法。(三)、乙○○就原判決事實一之（二）部分犯行，顯無營利意
思，原判決論以販賣毒品罪，有判決不適用法則、適用法則不當
及判決理由不備之違法。(四)、依民國九十七年七月四日莊弘政撥
打甲○○行動電話，而由乙○○接聽之通訊監察譯文資料，足見
甲○○與莊弘政於該段期間中，確有交涉電腦修繕事宜，而譯文
中所提「二個」係指新台幣（下同）二千元，復參酌乙○○於通
話中僅表示會轉知甲○○等情，則甲○○於接獲乙○○之轉知後
，究竟如何與莊弘政交談、互動，莊弘政於通話中之真意為何，
均非乙○○所得知悉，又莊弘政雖謂與甲○○交易時，有看到乙
○○在約定地點之7-11便利商店內，惟該地點本即於乙○○住處
附近，單純之在場，顯與參與販賣行為有間，原判決未說明不採
納上開有利乙○○之事證，有判決理由不備之違法等語。甲○○
上訴意旨略稱：(一)、莊弘政係施用毒品者，其供述之憑信性本不
及一般人，真實性自有合理之懷疑，且莊弘政為避免自己受到刑
事追訴之危險，而供出甲○○，亦不無可能，又甲○○為警查獲
時，身上並無任何毒品，搜索其住處時亦未查獲毒品或分裝盒，
僅扣得乙○○吸食毒品之吸食器、玻璃球等物，既無物證，原判
決僅依通訊監察譯文即認定甲○○確有販賣毒品予莊弘政之犯行
，有違論理法則。(二)、原判決係依乙○○之供稱，認定王逸慧與
莊弘政之交易種類為毒品，惟就乙○○所供係與莊弘政合資購買
毒品等語，未說明不予採信之理由，有判決理由矛盾之違法。(三)
、原判決依證人莊弘政之證述及通訊監察譯文，認定甲○○販賣
第二級毒品予莊弘政之犯行，惟九十七年七月四日第一通電話係
乙○○與莊弘政通話，甲○○並不知悉內容，第二通電話甲○○
與莊弘政談及修理電腦、搬電腦事宜，未提及交付毒品之事，無
法僅憑莊弘政之證述即認甲○○知情並於當日交付毒品予莊弘政
，原判決所為認定，容有違誤云云。惟按：(一)、犯罪事實之認定
、證據之取捨及其證明力如何，乃事實審法院自由判斷之職權，
如其取捨判斷不違背經驗法則與論理法則，即不得指為違法，而
據為上訴第三審之理由。又施用毒品者供出毒品來源，因而破獲
者，得減輕其刑，是該毒品來源之證言，屬有利於己之供述，縱
無瑕疵，固亦不得作為認定犯罪之唯一證據，仍須以補強證據證
明確與事實相符，但所謂「補強證據」，係指除該供述本身外，
其他足以佐證該供述確具有相當程度真實性之證據而言。其所補
強者，不以事實之全部為必要，祇須因補強證據與該供述相互印
證，依社會通念，足使犯罪事實獲得確信者，即足當之。原判決
認定上訴人等分別於九十七年五月十七日及同年七月四日販賣甲
基安非他命予莊弘政各一次；同年六月十日販賣海洛因予潘慧芳
一次等情，係綜合上訴人等不否認於原判決所載時間、地點確實
與莊弘政、潘慧芳以行動電話互相通聯並見面之事，並據證人莊
弘政於偵查及第一審所證述：前揭時間二度向上訴人等購買甲基
安非他命等語；證人潘慧芳於偵查及第一審證稱：確於上揭時間
向上訴人等購買五百元之海洛因云云。證人莊弘政、潘慧芳所證
述情節，核與卷附通聯紀錄譯文相符。再證人莊弘政所使用之00
00000000號行動電話，與甲○○所使用之0000000000、00000000
00號行動電話；及潘慧芳所使用之0000000000號行動電話，與甲
○○所使用之0000000000號行動電話，於上揭日期確有如原判決
附表（下稱附表）所示之通聯紀錄一節，亦有通訊監察譯文附卷
可查。此外，並有甲○○所有供與乙○○共同販賣毒品所用之GI
NO牌行動電話一支（含門號0000000000號 SIM卡一枚）扣案可資
佐證。復與卷內其他直接、間接證據參互審酌，本於推理作用，
為認定犯罪事實之基礎。原判決採證並無違背證據裁判主義，亦
無判決理由不備、矛盾之違法。上訴意旨執以指摘，尚非合法之
第三審上訴理由。(二)、原判決對於甲○○辯稱：伊未販賣甲基安
非他命予莊弘政，二人僅係討論電腦修繕事宜，如附表一所示通
訊監察譯文之一千元係指修理電腦費用；亦未販賣海洛因給潘慧
芳，不知當天情況云云；乙○○所辯：伊與甲○○並未販賣甲基
安非他命予莊弘政，伊係與莊弘政一起出錢拿毒品；亦未販賣海
洛因予潘慧芳，伊係與潘慧芳約好一起向人拿毒品，伊持有之海
洛因係為供己施用，並未交付海洛因予潘慧芳等語，認均係卸責
之詞，殊無足取，於理由內依憑調查所得之心證，詳加指駁。並
說明：上訴人二人就上揭販賣甲基安非他命二次、海洛因一次犯
行，彼此間有犯意聯絡及行為分擔，均為共同正犯；又因上訴人
等自始否認有販賣毒品，故無法確認上訴人等有償提供毒品所得
取之利潤，惟因毒品販賣之利得，除販賣者坦承之外，實難查得
實情，然販賣毒品犯行之法定刑度甚重，係眾所週知之事實，依
一般經驗法則，販賣毒品者鋌而走險，應係意在營利。故本件雖
無積極證據足以確認上訴人等所得取之利潤數額，惟上訴人等與
證人莊弘政、潘慧芳既非至親故交，應無甘冒受查緝之風險而平
白轉讓毒品之理，堪認上訴人等係基於營利之意圖，出售毒品以
牟利。所為論斷，核無違反客觀存在之證據法則。上訴意旨任意
指摘原判決有理由不備、理由矛盾及不適用法則或適用不當之違
法云云，自非適法之第三審上訴理由。(三)、量刑之輕重，係屬事
實審法院得依職權自由裁量之事項，苟於量刑時，已依行為人之
責任為基礎，並斟酌刑法第五十七條各款所列情狀，而未逾越法
定範圍，又未濫用其職權，即不得遽指為違法。原判決於量刑時
，已依上揭規定，審酌甲○○因販賣海洛因、安非他命，經法院
判處有期徒刑十年十月、六年確定，甫於九十三年六月二十五日
因縮短刑期假釋出監，有被告前案紀錄表在卷可參，於假釋期間
再犯販賣毒品犯行，顯不知警惕，上訴人二人明知毒品對人體之
危害性，仍為圖一己私利而販賣毒品，其行為已足以助長吸食毒
品之氾濫，並戕害他人身心，危害社會治安及善良風氣，而乙○
○係累犯，負責分擔甲○○販毒事宜，情節尚未重於負責招攬施
用毒品客戶之甲○○，惟上訴人二人犯後均否認犯罪，態度不佳
，並參酌其等販賣之次數不多、數量尚微及獲利非鉅等其他一切
情狀，予以綜合考量，而分別量處前揭所載刑度，既未逾越法定
刑度，又未濫用自由裁量之權限。上訴意旨，單純就科刑輕重而
為爭執，亦不得執為合法之第三審上訴理由。(四)、其餘上訴意旨
，經核係置原判決所為明白論斷於不顧，仍持已為原判決指駁之
陳詞再事爭辯，及對於事實審法院取捨證據與自由判斷證據證明
力之職權行使，並就與判決本旨無關之枝節事項，徒以自己之說
詞，任意指摘，難認已符合首揭法定之第三審上訴要件。其等上
訴均違背法律上之程式，俱應予駁回。
據上論結，應依刑事訴訟法第三百九十五條前段，判決如主文。
中    華    民    國  九十八  年    八    月   十三   日
                      最高法院刑事第九庭
                          審判長法官  邵  燕  玲
                                法官  李  伯  道
                                法官  孫  增  同
                                法官  李  英  勇
                                法官  許  錦  印
      本件正本證明與原本無異
                                      書  記  官
中    華    民    國  九十八  年    八    月   十九   日
                                                Ａ


司法院資訊處製作；財團法人民間司法改革基金會備份。
